臺灣板橋地方法院刑事判決　　　　　　　96年度易字第1645號
公　訴　人　臺灣板橋地方法院檢察署檢察官
被　　　告　乙○○
上列被告因侵占案件，經檢察官提起公訴（九十六年度偵字第八
六六八號），本院合議庭裁定由受命法官獨任進行簡式審判程序
，判決如下：
    主    文
乙○○連續意圖為自己不法之所有，而侵占自己持有他人之物，
處拘役柒拾日，如易科罰金，以銀元佰元即新臺幣玖佰元折算
壹日。
    犯罪事實
一、乙○○前於民國八十五年間因過失致死案件，經臺灣高等法
    院以八十五年度交上易字第一八三號判處有期徒刑一年確定
    ；又於八十七年間因違反懲治盜匪條例等案件，經同院以八
    十七年度少連上訴字第一四五號判處有期徒刑十二年二月確
    定；復於同年間因詐欺案件，經同院以八十七年度易字第四
    七四八號判處有期徒刑六月確定；再於八十八年間因偽造文
    書案件，經臺灣臺北地方法院以八十七年度訴字第四四四號
    判處有期徒刑四月確定。乙○○犯上揭過失致死及詐欺二罪
    所處刑罰，嗣經臺灣高等法院以八十八年度聲字第一九一號
    裁定應執行有期徒刑一年四月確定，乃於八十六年十二月三
    十日入監接續執行前述諸刑，於九十四年十月二十一日縮短
    刑期假釋出監，現仍在假釋付保護管束期間內（於本案不構
    成累犯）。
二、緣乙○○於上揭刑案在臺灣花蓮監獄執行期間，結識同監房
    舍服刑之甲○○，乃受甲○○委託代為向林彥良催討所積欠
    之款項新臺幣（下同）二十萬元；嗣乙○○於九十四年十月
    二十一日（檢察官起訴書誤載為九十四年十月二十五日）假
    釋出監後，旋於同年十二月間，與林彥良取得聯絡，並約定
    林彥良應於每月五日償還二萬元，詎乙○○基於意圖為自己
    不法所有之侵占犯意，先後於如附表所示時間，在臺北縣三
    重巿中正北路某檳榔攤，收受林彥良所交付用以償還甲○○
    欠款之款項後，即均侵占入己。嗣林彥良於九十五年四月間
    ，寫信至臺灣花蓮監獄向甲○○求證有無收受前述款項，甲
    ○○始悉上情。
三、案經甲○○訴請臺灣花蓮地方法院檢察署檢察官呈請臺灣高
    等法院檢察署檢察長令轉臺灣板橋地方法院檢察署檢察官偵
    查起訴，乙○○於本院準備程序中就被訴事實為有罪之陳述
    ，經告知簡式審判程序之旨，並聽取當事人之意見後，本院
    合議庭裁定由受命法官獨任進行簡式審判程序。
    理    由
一、訊據被告乙○○對於上揭犯罪事實均自白不諱，並經告訴人
    甲○○於警詢及偵查中指訴明確，且據證人林彥良於警詢及
    偵查中結證屬實，復有被告致告訴人之信件影本三紙及林彥
    良致告訴人之信件影本一紙附卷可資佐證，足認被告自白確
    與事實相符。是本案事證明確，被告犯行堪以認定，應予依
    法論罪科刑。
二、查被告行為後，刑法部分條文業於九十四年二月二日經總統
    以華總一義字第０九四０００一四九０一號令修正公布，並
    自九十五年七月一日起生效施行（下稱現行刑法）；復參酌
    最高法院九十五年五月二十三日第八次刑事庭會議決議意旨
    ，現行刑法第二條第一項之規定，係規範行為後法律變更所
    生新舊法律比較適用之準據法，於現行刑法施行後，應適用
    現行刑法第二條第一項之規定，為「從舊從輕」之比較；又
    比較時應就罪刑有關之共犯、未遂犯、想像競合犯、牽連犯
    、連續犯、結合犯，以及累犯加重、自首減輕暨其他法定加
    減原因（如身分加減）與加減例等一切情形，綜其全部罪刑
    之結果而為比較。茲就本案新、舊法比較適用之結果分敘如
    下：
  (一)九十五年七月一日現行刑法修正施行前，刑法分則關於罰金
    刑之規定係以銀元為貨幣單位，且依現行罰金罰鍰提高標準
    條例第一條及第四條規定，應按各該具體條文制定或修正之
    時間先後，定其提高之倍數，並依現行法規所定貨幣單位折
    算新臺幣條例第二條規定，銀元以新臺幣元之三倍折算之。
    而刑法施行法於九十五年六月十四日經總統以華總一義字第
    ０九五０００八五一八一號令修正增訂第一條之一條文，該
    條規定：「（第一項）中華民國九十四年一月七日刑法修正
    施行後，刑法分則編所定罰金之貨幣單位為新臺幣。（第二
    項）九十四年一月七日刑法修正時，刑法分則編未修正之條
    文定有罰金者，自九十四年一月七日刑法修正施行後，就其
    所定數額提高為三十倍。但七十二年六月二十六日至九十四
    年一月七日新增或修正之條文，就其所定數額提高為三倍。
    」而刑法第三百三十五條第一項關於侵占罪之處罰，乃明訂
    「處五年以下有期徒刑、拘役或科或併科一千元以下罰金」
    ，此自二十四年七月一日施行後即未再予修正。則依刑法施
    行法第一條之一規定，其罰金刑部分於九十五年七月一日刑
    法修正生效施行後，改以新臺幣元為單位，且數額應提高三
    十倍；此與修正前之罰金刑係以銀元為貨幣單位，且適用罰
    金罰鍰提高標準條例之規定應提高十倍，再依現行法規所定
    貨幣單位折算新臺幣條例之規定以新臺幣元之三倍折算之，
    相較之下，就罰金刑之最高數額部分，對被告而言，二者適
    用結果並無不同。惟修正前刑法第三十三條第五款規定：「
    主刑之種類如左：五、罰金：一元以上。」現行刑法第三十
    三條第五款修正為：「主刑之種類如下：五、罰金：新臺幣
    一千元以上，以百元計算之。」則現行刑法關於罰金刑之最
    低數額部分，已較修正前之刑法規定提高。是綜合比較修正
    前、後關於刑法第三百三十五條第一項侵占罪法定刑之規定
    ，以修正前之刑法規定較有利於被告。
  (二)又被告行為時之刑法第五十六條規定：「連續數行為而犯同
    一之罪名者，以一罪論。但得加重其刑至二分之一。」惟現
    行刑法已刪除前開關於連續犯之規定，此刪除雖非犯罪構成
    要件之變更，但顯已影響行為人刑罰之法律效果，自屬法律
    有變更，而現行刑法既無連續犯得論以裁判上一罪之情形，
    則被告幫助他人所犯之數罪，應按其具體情形而可能論以數
    罪併罰，是比較修正前、後刑法之規定，以適用被告行為時
    之刑法論以連續犯之規定，較有利於被告。
  (三)再者，被告行為時之刑法第四十一條第一項前段規定：「犯
    最重本刑為五年以下有期徒刑以下之刑之罪，而受六個月以
    下有期徒刑或拘役之宣告，因身體、教育、職業、家庭之關
    係或其他正當事由，執行顯有困難者，得以一元以上三元以
    下折算一日，易科罰金。」依斯時有效施行之罰金罰鍰提高
    標準條例第二條前段規定（業於九十五年五月十七日經總統
    以華總一義字第０九五０００六九七九一號令修正公布刪除
    ，並自九十五年七月一日起生效），依刑法第四十一條易科
    罰金者，就其原定數額提高為一百倍折算一日，則被告行為
    時之刑法及罰金罰鍰提高標準條例關於易科罰金折算標準之
    規定，係以銀元三百元折算一日，經折算為新臺幣後，應以
    新臺幣九百元折算一日。而現行刑法第四十一條第一項前段
    規定：「犯最重本刑為五年以下有期徒刑以下之刑之罪，而
    受六個月以下有期徒刑或拘役之宣告者，得以新臺幣一千元
    、二千元或三千元折算一日，易科罰金。」比較修正前、後
    關於易科罰金折算標準之規定，以修正前刑法第四十一條第
    一項前段及修正前罰金罰鍰提高標準條例第二條前段規定，
    較有利於被告。
  (四)綜上，經整體比較全部罪刑之結果，以九十五年七月一日生
    效施行前之刑法規定，較有利於被告，是依現行刑法第二條
    第一項前段規定，自應一體適用被告行為時之法律即修正前
    之刑法規定。
三、核被告所為，均係犯刑法第三百三十五條第一項之侵占罪。
    其先後多次侵占行為，時間緊接，方法相同，所犯係犯罪構
    成要件相同之罪名，顯係基於概括犯意而為，為連續犯，應
    依修正前刑法第五十六條規定論以一罪並加重其刑。爰審酌
    被告受有如犯罪事實欄一所示有期徒刑之宣告，並於九十四
    年十月二十一日縮短刑期假釋出監，現仍在假釋付保護管束
    期間內，有臺灣高等法院被告前案紀錄表一件在卷足憑，竟
    在假釋期間內再犯本案，顯見刑罰對其矯治成效非佳，惟姑
    念其於犯罪後尚知坦承犯行，且已償還告訴人大部分款項，
    亦獲告訴人之諒解並請求對其從輕量刑，有本院辦理刑事案
    件電話記錄查詢表一份存卷可查，足認其態度良好，兼衡其
    犯罪動機、目的、手段、所侵占款項之金額等一切情狀，量
    處如主文所示之刑，並諭知易科罰金之折算標準，以資懲儆
    。
據上論斷，應依刑事訴訟法二百七十三條之一第一項、第二百九
十九條第一項前段，刑法第二條第一項前段、第三百三十五條第
一項，修正前刑法第五十六條、第四十一條第一項前段，罰金罰
鍰提高標準條例第一條前段，修正前罰金罰鍰提高標準條例第二
條，現行法規所定貨幣單位折算新臺幣條例第二條，判決如主文
。
本案經檢察官馬凱蕙到庭執行職務。
中　　華　　民　　國　　96　　年　　7 　　月　　13　　日
                  刑事第七庭  法　官  王　瑜　玲
上列正本證明與原本無異。
如不服本判決，應於判決送達後10日內向本院提出上訴狀（應附
繕本），上訴於臺灣高等法院。
中　　華　　民　　國　　96　　年　　7 　　月　　18　　日
                              書記官  陳  香  君
附錄本案論罪科刑法條全文：
中華民國刑法第三百三十五條
（普通侵占罪）
意圖為自己或第三人不法之所有，而侵占自己持有他人之物者，
處五年以下有期徒刑、拘役或科或併科一千元以下罰金。
前項之未遂犯罰之。
附表：
┌──┬─────────┬───────┐
│編號│時              間│金額（新臺幣）│
├──┼─────────┼───────┤
│ 一 │九十四年十二月五日│二萬元        │
├──┼─────────┼───────┤
│ 二 │九十五年一月五日  │二萬元        │
├──┼─────────┼───────┤
│ 三 │九十五年二月五日  │二萬元        │
├──┼─────────┼───────┤
│ 四 │九十五年三月五日  │二萬元        │
├──┼─────────┼───────┤
│ 五 │九十五年四月五日  │五千元        │
└──┴─────────┴───────┘
